【裁判字號】    98,司財管,31
【裁判日期】    981022
【裁判案由】    指定遺產管理人
【裁判全文】
臺灣彰化地方法院民事裁定            98年度司財管字第31號
聲  請  人  財政部國有財產局台灣中區辦事處
法定代理人  丙○○
訴訟代理人  乙○○
上列聲請人聲請為被繼承人甲○選任遺產管理人及對被繼承人之
繼承人為公示催告事件，本院裁定如下：
    主  文
解除財政部國有財產局台灣中區辦事處為原失蹤人甲○財產管理
人之職務。
選任財政部國有財產局台灣中區辦事處為被繼承人甲○（年籍不
詳，為臺灣省彰化縣花壇鄉○○段70-4地號土地之所有人）之遺
產管理人。
准許對被繼承人甲○之繼承人為公示催告。
被繼承人之繼承人，應自前項公示催告最後登載新聞紙之日起，
捌個月內承認繼承。上述期限屆滿而無繼承人承認繼承時，被繼
承人之遺產，於清償債權並交付遺贈物後，如有賸餘，即歸屬國
庫。
聲請人應於收受本裁定之日起柒日內，將本裁定登載於公報、新
聞紙或其他相類之傳播工具，並將登載證據檢送本院，逾期視為
撤回公示催告之聲請。
程序費用新臺幣壹仟元由被繼承人甲○之遺產負擔。
    理  由
一、本件聲請意旨略以：聲請人前經本院93年度財管字第37號民
    事裁定指定為失蹤人甲○之財產管理人，今失蹤人業經本院
    98年度亡字第18號民事判決宣告死亡，而遺有臺灣省彰化縣
    花壇鄉○○段70-4地號土地及新臺幣343,764元無人繼承，
    爰聲請解除財產管理人職務並依民法第1178條第2項聲請選
    任遺產管理人等語。
二、按：按失蹤人失蹤後，未受死亡宣告前，其財產之管理，依
    非訟事件法之規定；而失蹤人未置財產管理人者，其財產管
    理人依配偶、父母、成年子女、與失蹤人同居之祖父母、家
    長之順序定之，不能定之時，法院得因利害關係人或檢察官
    之聲請，選任財產管理人，此觀民法第10條非訟事件法第10
    9條第1項、第2項自明。是以失蹤人受死亡宣告致財產管理
    之必要終結後，原選任之財產管理人自得聲請法院將其解任
    。
三、次按：繼承開始時，繼承人之有無不明，而無親屬會議或親
    屬會議未於一個月內選定遺產管理人者，利害關係人得聲請
    法院選任遺產管理人，而法院應依公示催告程序，定六個月
    以上之期限，公告繼承人，命其於期限內承認繼承，此觀民
    法第1177條、1178條規定可知。
四、查：聲請人主張之事實，業據提出本院93年度財管字第37號
    民事裁定影本、本院98年度亡字第18號民事判決影本、土地
    謄本影本各一份為證，經核無訛，堪認原失蹤人受死亡宣告
    致財產管理之必要終結，故聲請人解任財產管理人之聲請應
    予准許。
五、次查：被繼承人甲○並無設籍資料，始經土地共有人為分割
    共有土地而向本院聲請為之選任財產管理人乙節，有本院93
    年財管字第37號民事裁定可稽，足見其繼承人有無不明，而
    無親屬會議可資選定遺產管理人，是聲請人既為被繼承人甲
    ○受死亡宣告前之財產管理人，於解任後自有將其管理之財
    產移交之必要，故其選任遺產管理人及對被繼承人之繼承人
    為公示催告之聲請亦應准許。
六、再查：本院審酌財政部國有財產局依國有財產法之規定綜理
    國有財產事務，而無人承認繼承之遺產清理完畢後，如有賸
    餘，依民法第1185條規定即應歸屬國庫而成為國有財產，衡
    情本案被繼承人遺有積極遺產即前開土地及現金無人繼承，
    而迄今尚無債權人對其主張債權，是以被繼承人既無消極遺
    產大於積極遺產之情事，則國庫對其遺產即具有期待利益，
    考量管理遺產之地緣關係與便利性，故選任財政部國有財產
    局臺灣中區辦事處為被繼承人之遺產管理人。
七、依非訟事件法第157條，爰裁定如主文。
中    華    民    國    98    年    10    月    22    日
                  家事法庭      司法事務官  康景翔
以上正本係照原本作成。
如對本裁定抗告，須於裁定送達後拾日之不變期間內，向本院提
出抗告狀，並繳納抗告費新臺幣壹仟元。
中    華    民    國    98    年    10    月    22    日
                                書記官      林淑女


司法院資訊處製作；財團法人民間司法改革基金會備份。
